【裁判字號】    95,訴,2581
【裁判日期】    951031
【裁判案由】    毒品危害防制條例
【裁判全文】
臺灣高雄地方法院刑事判決              95年度訴字第2581號
公  訴  人  臺灣高雄地方法院檢察署檢察官
被      告  甲○○
                    號
上列被告因毒品危害防制條例案件，經檢察官提起公訴（95年度
毒偵字第5026號），本院判決如下：
    主  文
甲○○施用第一級毒品，累犯，處有期徒刑拾月；又施用第二級
毒品，累犯，處有期徒刑陸月；應執行有期徒刑壹年貳月。
    事  實
一、甲○○前於民國91年間因施用毒品案件，經法院裁定送觀察
    勒戒後，認有繼續施用毒品傾向，再經法院裁定令入戒治處
    所施以強制戒治，復經裁定停止戒治，所餘戒治期間付保護
    管束，於92年4 月29日釋放出所，於同年9 月29日保護管束
    期滿未經撤銷停止戒治而執行完畢；另因偽造文書案件，經
    法院判處有期徒刑4 月確定，於94年9 月29日易科罰金執行
    完畢。詎仍不知悔改，仍於上開強制戒治執行完畢後之5 年
    內，分別於95年5 月25日晚間6 時10分許回溯24小時內某時
    ，在不詳地點，施用海洛因、甲基安非他命各1 次。嗣於95
    年5 月25日晚間6 時10分許，警方至甲○○址設高雄市楠梓
    區○○○路188 巷12號之住所查訪時，甲○○竟由後門攀爬
    木堆逃逸，經警追逐後採尿查獲。
二、案經高雄市政府警察局楠梓分局移送台灣高雄地方法院檢察
    署檢察官偵查起訴。
    理  由
一、上開犯罪事實業據被告甲○○於本院審理時供承不諱，且其
    為警所採集之尿液，經送檢驗之結果，確呈甲基安非他命及
    嗎啡陽性反應，此有高雄市立凱旋醫院A00000000 號濫用藥
    物尿液檢驗報告1 份附卷可稽，又被告前經觀察、勒戒及強
    制戒治後執行完畢釋放等情，亦有臺灣高等法院被告前案紀
    錄表1 件在卷可參；罪證明確，被告犯行堪以認定。
二、查被告行為後，刑法業於94年2 月2 日修正公布部分條文，
    並於95年7 月1 日施行（以下簡稱現行刑法，95年7 月1 日
    施行前之刑法簡稱修正前刑法）。依現行刑法第2 條第1 項
    規定：「行為後法律有變更者，適用行為時之法律。但行為
    後之法律有利於行為人者，適用最有利於行為人之法律。」
    ，此條規定與刑法第1 條罪刑法定主義契合，係規範行為後
    法律變更所生新舊法律比較適用之準據，是刑法第2 條本身
    雖經修正，尚無比較新舊法之問題，應一律適用裁判時之現
    行刑法第2 條，以決定適用之刑罰法律，先予敘明。又本次
    修正涵蓋之範圍甚廣，故比較新舊法時，應就罪刑有關之共
    犯、牽連犯、連續犯、有無累犯加重、自首減輕暨其他法定
    加減原因與加減例等一切情形，綜其全部罪刑之結果而為比
    較，復有最高法院95年5 月23 日 所為之95年度第8 次刑庭
    會議決議可資參照。茲就本案有關之新舊法比較部分，臚列
    如下：(一)又修正前刑法第47條原規定「受有期徒刑之執行完
    畢，5 年以內再犯有期徒刑以上之罪者，為累犯，加重本刑
    至二分之一。」，現行刑法第47條第1 項乃規定為「受徒刑
    之執行完畢，5 年以內『故意』犯有期徒刑以上之罪者，為
    累犯，加重本刑至二分之一」，本件被告曾受上開徒刑執行
    完畢，有臺灣高等法院被告前案紀錄表在卷可稽，其於上開
    徒刑執行完畢後5 年內，「故意」再犯本件施用毒品之罪，
    無論依現行刑法或依修正前刑法，均為累犯，比較新、舊法
    結果，修正前與現行刑法並無較有利於被告之情形。(二)按刑
    法第51條關於數罪併罰之規定於95年7 月1 日修正施行，就
    同條第2 款增訂罰金與死刑併予執行，第5 款提高多數有期
    徒刑合併應執行之刑不得逾30年，仍應依新法第2 條第1 項
    之規定，適用最有利於行為人之法律，且裁判確定前犯數罪
    ，其中一罪在新法施行前者亦同（最高法院95年第8 次刑事
    庭會議決議第5 點參照）。是以被告上開施用毒品之犯行均
    在現行刑法行前，仍應比較新舊法，適用最有利於行為人之
    法律。而審諸上揭之規定，現行刑法就多數有期徒刑定其應
    執行之刑之最高度刑，由20年提高為30 年 ，並未較有利於
    被告，是以本件數罪併罰部分，依修正前刑法第51條第5 款
    規定，定其應執行之刑，較有利被告。(三)綜上，本件依比較
    新舊法之結果，認現行刑法之規定，對於被告顯非有利，故
    應依被告行為時之修正前刑法作為本件被告論罪科刑之依據
    。
三、按海洛因係毒品危害防制條例第2 條第2 項第1 款所稱之第
    1 級毒品，甲基安非他命係同條項第2 款所稱之第2 級毒品
    ，均不得非法持有、施用。核被告所為，係犯毒品危害防制
    條例第10條第1 項之施用第1 級毒品罪及同條第2項 之施用
    第2 級毒品罪。其持有第1 、2 級毒品後進而施用，其持有
    之低度行為，應為施用之高度行為所吸收，不另論罪。又被
    曾受上開有期徒刑之執行，有其台灣高等法院被告前案紀錄
    表1 份在卷可查，其於執行完畢後5 年內再犯本件有期徒刑
    以上之罪，為累犯，應依修正前刑法第47條規定加重其刑。
    被告所犯上開施用第1 級及第2 級毒品二罪，犯意各別，行
    為互殊，應予分論併罰。審酌被告施用毒品經觀察、勒戒及
    強制戒治完畢，竟不知戒惕，再次施用第1 級、第2 級毒品
    ，無視於毒品對於自身健康之戕害及國家對於杜絕毒品犯罪
    之禁令，其顯無戒斷之決心，然念及被告於本院審理期間坦
    承犯行，態度良好，其施用毒品並無危害他人，及被告施用
    毒品之方式等一切情狀，分別量處如主文所示之刑，並定其
    應執行刑。又本件扣案之海洛因1 小包、橡皮止血帶1 條、
    注射針筒3 支，被告否認為其所有，參之該等物品並非在被
    告住處當場查獲，復查無積極證據可認其為被告所有，爰不
    諭知沒收，併此敘明。
四、又本件被告所犯係死刑、無期徒刑、最輕本刑為3 年以上有
    期徒刑以外之罪，其於準備程序中就被訴事實為有罪之陳述
    ，經法官告知簡式審判程序之旨，並聽取公訴人、被告之意
    見後，本院認為適宜由受命法官獨任進行簡式審判程序，附
    予敘明。
據上論斷，應依刑事訴訟法第273 條之1 第1 項、第299 條第1
項前段，毒品危害防制條例第10條第1 項、第2 項，刑法第2 條
第1 項，修正前刑法第11條前段、第47條、第51條第5 款，判決
如主文。
中    華    民    國    95    年    10    月    31    日
                  刑事第七庭    法  官  林俊寬
以上證明與原本無異。
如不服本判決，應於判決送達後10日內，向本院提出上訴狀。
中    華    民    國    95    年    10    月    31    日
                                書記官  蔡淑貞
附錄法條：
毒品危害防制條例第10條
施用第一級毒品者，處 6 月以上 5 年以下有期徒刑。
施用第二級毒品者，處 3 年以下有期徒刑。


司法院資訊處製作；財團法人民間司法改革基金會備份。
